臺灣高等法院交通事件裁定　　　　　　　　　　　　九十三年度交抗字第六六０號
　　抗　告　人　臺北市交通事件裁決所
　　受　處分人　甲○○
右抗告人因受處分人違反道路交通管理處罰條例案件，不服臺灣士林地方法院，中華
民國九十三年五月三十一日所為裁定（九十二年度交聲字第一０九八號），提起抗告
，本院裁定如左：
    主  文
抗告駁回。
    理  由
一、按停車向外開啟車門時，應注意行人、車輛，並讓其先行，道路交通安全規則第
    一百十二條第十五款有明文規定；又修正前道路管理處罰條例第六十一條第三項
    固係規定「汽車駕駛人，駕駛汽車違反道路交通安全規則，因而肇事致人受傷者
    ，吊扣其駕駛執照三個月至六個月」，惟因本項規定不分肇事情節及被害人受傷
    情節輕重，均處以吊扣駕駛執照三個月至六個月之處分，既未考量吊扣駕駛執照
    對於職業汽車駕駛人生計之影響，亦恐與比例原則有違，立法院有鑑於此，乃依
    被害人受傷情節輕重程度之不同，於民國（下同）九十三年四月二十一日，修正
    公布道路交通管理處罰條例第六十一條第三項規定為「汽車駕駛人，駕駛汽車違
    反道路交通安全規則，因而肇事致人受傷者，記違規點數三點；致人重傷者，吊
    扣其駕駛執照三個月至六個月」，此項規定並經行政院以九十三年六月三十日院
    臺交字第０九三００八六六八四號公告自九十三年七月一日起開始施行。
二、原處分意旨略以：受處分人甲○○於九十二年七月十四日晚十時十分許駕駛車號
    五Ａ─八五八營業小客車沿臺北市○○路北向南方向外側車道行駛至肇事地點在
    機車停等區開啟左前車門時，與沿同車道同方向駕駛之ＰＭ─一二八重型機右前
    車頭撞擊而肇事，經警舉發「一、開啟左前車門未注意其他車輛及在機車停等區
    暫停。二、違反道路交通安全規則肇事致人受傷。」之違規。有關在機車停等區
    暫停，臺北市交通事件裁決所改依道路交通管理處罰條例第六十條第二項第三款
    規定不遵守道路交通標誌、標線、號誌之指示裁處。依違反道路交通管理處罰條
    例第六十條第二項第三款及第六十一條第三項規定，裁決罰鍰新臺幣（下同）九
    百元整及吊扣駕駛執照三個月，並依第六十三條第一項記違規點數一點等語。
三、抗告意旨略以：道路交通管理處罰條例第六十一條業經修正，自九十三年七月一
    日實施，且交通部九十三年六月二十九日交路字第０九三００四０四三一號函釋
    以「行為時」之法律處罰，則本件仍應依行為時之道路交通管理處罰條例第六十
    三條第三項規定，處吊扣駕駛執照三個月，始無違誤，原審不察，改裁處受處分
    人違規點數三點，自有違誤，為此提起抗告，請求撤銷原裁定云云。
四、經查：按行政罰在法律之適用上，應類推適用刑法第二條第一項：「行為後法律
    有變更者，適用裁判時之法律，但裁判前之法律有利於行為人者，適用最有利於
    行為人之法律。」又稅捐稽徵法第四十八條之三：「納稅義務人違反本法或稅法
    之規定，適用裁處時之法律，但裁處前之法律有利於納稅義務人者，適用最有利
    於納稅義務人之法律。」亦揭示該「從新從輕」之原則。再行政機關於行為人違
    反行政法裁處時，適用裁處時之法律，但裁處前之法律有利於行為人者，適用最
    有利於行為人之法律。而所謂裁處，包括訴願、行政訴訟之決定或判決（最高行
    政法院八十九年九月十三日八十九年度九月份第一次庭長法官聯席會議決議意旨
    參照）。則行政機關對違反行政法之行為人為裁處時，除裁處前之法律有利於行
    為人外，自應以裁處時之法律為裁處之依據。本件原裁定以受處分人係於九十二
    年十二月二十三日違反道路交通安全規則，因裁罰法條即道路交通管理處罰條例
    第六十一條業於九十三年七月一日修正公布施行，經比較結果，以修正後對受處
    分人較為有利，而依修正後之道路交通管理處罰條例第六十一條裁處，經核並無
    違誤。再法官依據法律獨立審判，憲法第八十條載有明文。各機關依其職掌就有
    關法規為釋示之行政命令，法官於審判案件時，固可引用，但仍得依據法律，表
    示適當之不同見解，並不受其拘束；司法行政機關所發司法行政上之命令，如涉
    及審判上之法律見解，僅供法官參考，法官於審判案件時，亦不受其拘束（司法
    院大法官會議釋字第二一六號解釋意旨參照）。本件抗告人臺北市交通事件裁決
    所指稱，依交通部九十三年六月二十九日交路字第０九三００四０四三一號函釋
    ，本件應以行為時之法律裁處，縱然屬實，依照前開說明，法院亦不受拘束。
五、受處分人甲○○既有上述違規之行為，原裁定依據修正後道路交通管理處罰條例
    第六十一條第三項之規定，將原處分關於違反修正前道路交通管理處罰條例第六
    十一條吊扣駕駛執照三個月部分撤銷，改裁處受處分人記違規點數三點，其認事
    用法，均無違誤，抗告人仍執前詞，指摘原裁定不當，均無理由，應駁回之。
六、據上論結，應依道路交通管理處罰條例第八十九條，道路交通案件處理辦法第二
    十六條，刑事訴訟法第四百十二條，裁定如主文。
中　　　華　　　民　　　國　　九十三　　年　　　九　　　月　　　七　　　日
                              臺灣高等法院刑事第十六庭
                                  審判長法  官  許  增  男
                                        法  官  周  煙  平
                                        法  官  謝  靜  恒
右正本證明與原本無異。
不得再抗告。
                                        書記官  魏  淑  娟
中　　　華　　　民　　　國　　九十三　　年　　　九　　　月　　　七　　　日
